【裁判字號】    100,簡上,600
【裁判日期】    991222
【裁判案由】    毒品危害防制條例
【裁判全文】
臺灣高雄地方法院刑事判決            100年度簡上字第600號
上  訴  人
即  被  告  呂奇霖
上列上訴人因毒品危害防制條例案件，不服本院高雄簡易庭中華
民國100年9 月29日100年度簡字第5243號第一審刑事簡易判決（
聲請簡易判決處刑案號：100 年度偵字第3914、3917號），提起
上訴，本院管轄之第二審合議庭判決如下：
    主  文
原判決關於民國100年4月23日施用第二級毒品部分暨定執行刑部
分均撤銷。
呂奇霖施用第二級毒品，處有期徒刑參月，如易科罰金，以新臺
幣壹仟元折算壹日。
其他上訴駁回。
上開第二項撤銷改判部分所處有期徒刑參月，與駁回上訴部分所
處有期徒刑肆月，應執行有期徒刑陸月，如易科罰金，以新臺幣
壹仟元折算壹日。
    事  實
一、呂奇霖前於民國99年間因施用毒品案件，經法院裁定送觀察
    、勒戒後，因認無繼續施用毒品傾向，於99年9 月30日執行
    完畢釋放，詎猶不知戒絕毒癮，於前揭觀察、勒戒執行完畢
    釋放後5 年內，復分別基於施用第二級毒品甲基安非他命之
    犯意：
  (一)於100年3月20日某時許，在高雄市○○區○○街16號住處內
    ，以將甲基安非他命置於鋁箔紙上燒烤後吸食煙霧之方式，
    施用第二級毒品甲基安非他命1次。嗣於100年3月21日13時
    20  分許，在高雄市新興區○○○路與八德一路口，因行跡
    可疑為警盤查，發現其為毒品列管人口，遂徵其同意帶返派
    出所採尿送驗，結果呈甲基安非他命、安非他命陽性反應。
  (二)於100年4月23日15時許，在其上開住處內，以將甲基安非他
    命置於鋁箔紙上燒烤後吸食煙霧之方式，施用第二級毒品甲
    基安非他命1次。嗣於100年4 月25日21時許，在高雄市新興
    區○○○路3 號，因行跡可疑為警盤查發現為毒品列管人口
    ，而徵其同意帶返派出所採尿，其乃於警詢時主動向員警坦
    承上開施用毒品犯行，自首而接受裁判，嗣其所採尿液經鑑
    驗結果，確呈安非他命、甲基安非他命陽性反應。
二、案經高雄市政府警察局新興分局報告臺灣高雄地方法院檢察
    署檢察官偵查聲請簡易判決處刑。
    理  由
壹、程序部分
    按被告以外之人於審判外之言詞或書面陳述，除法律有規定
    者外，不得作為證據，刑事訴訟法第159 條第1 項定有明文
    ；另按被告以外之人於審判外之陳述，雖不符前四條之規定
    ，而經當事人於審判程序同意作為證據，法院審酌該言詞陳
    述或書面陳述作成時之情況，認為適當者，亦得為證據；當
    事人、代理人或辯護人於法院調查證據時，知有第159 條第
    1 項不得為證據之情形，而未於言詞辯論終結前聲明異議者
    ，視為有前項之同意，同法第159 條之5 規定甚明。本判決
    所引用之證據資料屬於被告以外之人於審判外之言詞、書面
    陳述者，均經本院於調查證據時逐一提示並告以要旨，檢察
    官、被告皆未於言詞辯論終結前聲明異議，本院審酌上開證
    據作成時之情況，並無不當取供或違反自由意志而陳述等情
    形，且與本案待證事實具有關聯性，認為以之作為本案之證
    據屬適當，依上開法條規定，均具證據能力，核先敘明。
貳、實體部分：
一、事實認定部分：
  (一)犯罪事實一、(一)部分：
    上開事實，業據被告呂奇霖迭於偵訊、本院審理中均坦承不
    諱〈見高雄地檢100年度毒偵字第3917號卷（下稱偵卷）第
    14頁、本院100年度簡上字第600號卷第27頁〉，並有高雄市
    政府警察局新興分局偵辦毒品案件嫌疑人尿液採證代碼表、
    高雄市立凱旋醫院濫用藥物尿液檢驗報告（送驗代碼：A10
    0178）在卷可資佐證〈見高雄市政府警察局新興分局高市警
    新分偵字第1000018666號卷（下稱警一卷）第10至11頁〉，
    足認被告之自白與事實相符，洵堪採為論罪科刑之依據。
  (二)犯罪事實一、(二)部分：
    訊據被告矢口否認有於100年4月23日施用第二級毒品，辯稱
    ：伊於100年4 月25日採尿前僅曾施用1 次，但一週內採了2
    次尿，100年4 月25日這次是重複採尿，與前次採尿係同一
    次施用云云，惟查：
  1.按尿液初步篩檢陽性之檢體，如經以氣相層析質譜儀法進行
    確認檢驗，應不致產生「偽陽性」反應。又依據Clarke’s
    Isolation and Identification of Drugs第3版記述，口服
    甲基安非他命後快速吸收，約有施用劑量之70%在24小時內
    經尿液排出，一般於尿液中可檢出之最大時限，甲基安非他
    命為1-5天，安非他命則為1-4天，惟施用甲基安非他命者尿
    液中可檢出最大時限，與施用劑量、施用頻率、施用方式、
    飲用水量之多寡、個人體質、代謝情況及檢測方法靈敏度等
    因素有關，依個案而異，分別經行政院衛生署管制藥品管理
    局以97年1月21日管檢字第0970000579號、97年12月31日管
    檢字第0970013096號函釋甚明。
  2.被告於100年4月25日採尿後，經送臺灣檢驗科技股份有限公
    司依據酵素免疫分析法（EIA ）為初步篩檢，再以氣相層析
    質譜儀法（GC/MS ）確認鑑定，確呈甲基安非他命陽性反應
    ，有該公司於100年5月24日出具之濫用藥物檢驗報告、高雄
    市政府警察局新興分局偵辦毒品案件嫌疑人尿液檢體監管紀
    錄表（尿液檢體編號：A100270）各1份附卷可稽〈見高雄市
    政府警察局新興分局高市警新分偵字第1000016104號卷（下
    稱警二卷）第7至8頁〉。揆諸上開說明，本件應可排除偽陽
    性反應之可能，又被告前於警詢、偵訊時均坦承有於100年4
    月23日15時許，在其位於高雄市○○區○○街16號住處內，
    以將甲基安非他命置於鋁箔紙上燒烤吸食之方式，施用第二
    級毒品甲基安非他命1 次不諱，有其警詢、偵訊筆錄可憑（
    見警二卷第3頁、偵卷第14頁），本院徵諸此一自白與前述
    驗尿結果互核一致，且施用毒品之時間，亦與首揭函釋所闡
    明之甲基安非他命檢出最大時限相符（採尿時回溯5日內）
    ，因認其上開自白為真，亦即被告確有於100年4月23日15時
    許，在其住處內，施用第二級毒品甲基安非他命1次。
  3.被告雖以上情置辯，惟查，被告此次為警採尿前1週內，曾
    另於100年4月19日14時55分許至高雄市政府警察局新興分局
    採尿，並因該次採尿送驗結果呈甲基安非他命陽性反應，而
    經本院100年度簡字第4676號判決認定其於100年4月19日14
    時55分採尿回溯96小時內某時，有施用第二級毒品甲基安非
    他命1次，處有期徒刑3月確定等情，固有該案判決及臺灣高
    等法院被告前案紀錄表在卷可證（見簡上卷第37至39頁），
    並經本院調取該案卷證，核閱高雄市政府警察局新興分局偵
    辦毒品危害防制條例嫌疑人尿液採證代碼表（送驗代碼：A1
    00246）、台灣檢驗科技股份有限公司於出具之濫用藥物檢
    驗報告查明無誤（見高雄市政府警察局新興分局高市警新分
    偵字第1000015535號卷第5至6頁），該次採尿時間與本案採
    尿時間雖相近，然依該次驗尿報告所示，被告於4月19日採
    集之尿液所含安非他命、甲基安非他命濃度分別為525、962
    5ng/ml（見高雄市政府警察局新興分局高市警新分偵字第10
    00015535號卷第5頁），倘被告所辯僅有1次施用甲基安非他
    命之情為真，揆之前述人體吸收甲基安非他命後，會代謝隨
    尿液排出，被告嗣於5日後即100年4月25日採尿驗得之安非
    他命、甲基安非他命成分濃度理應大幅減少，惟其於本案即
    4月25日所採尿液之安非他命、甲基安非他命濃度卻分別高
    達6239、21436ng/ml（見警二卷第7頁），非但無大幅減少
    ，甚且高出十倍以上，顯見被告此次驗尿呈甲基安非他命陽
    性反應，係100年4月19日採尿後再度施用所致，其上開所辯
    係臨訟圖卸之詞，委不足採，亦證其於警詢、偵訊自白於10
    0年4月23日15時許，在其住處再次施用甲基安非他命一節，
    要與事實相符。
  (三)綜上所述，本案事證明確，被告如犯罪事實一、(一)(二)所示之
    2次施用甲基安非他命犯行均堪認定，應予依法論科。
二、論罪科刑：
  (一)核被告呂奇霖所為，均係犯毒品危害防制條例第10條第2項
    之施用第二級毒品罪。其2次施用第二級毒品前後持有該毒
    品之低度行為，均應為其施用之高度行為所吸收，不另論罪
    。其先後2次施用毒品犯行，犯意各別，行為互殊，應予分
    論併罰。
  (二)再按對於未發覺之罪自首而受裁判者，得減輕其刑，刑法第
    62條前段定有明文，被告於犯罪未被發覺前，向該管公務員
    告知其犯罪，而不逃避接受裁判者，即與刑法第62條規定自
    首之條件相符；至於自首後於審判中對其犯罪「事實」有所
    主張或辯解者，係被告辯護權之行使，不能僅據此之一端即
    謂被告無接受裁判意思之唯一論據；又刑事訴訟採職權主義
    ，不能期待被告自己證明其自己犯罪，因之，自首者於自首
    後，縱又為與自首時不相一致之陳述，甚至否認犯罪，仍不
    能動搖其自首效力；而所謂「發覺」，固非以有偵查犯罪權
    之機關或人員確知其人犯罪無誤為必要，對其發生嫌疑時，
    即得謂為已發覺；但此項對犯人之嫌疑，仍須有確切之根據
    得為合理之可疑者，始足當之，若單純主觀上之懷疑，要不
    得謂已發生嫌疑（最高法院84年台上字第829號判決、88 年
    度台上字第877號判決、72年台上字第641號判例意旨參照）
    。被告所犯犯罪事實一、(二)之施用第二級毒品犯行，係警員
    見其行跡可疑，盤查發現其為毒品管制人口，因而懷疑其有
    繼續施用毒品，而徵其同意帶返派出所採尿送驗，當時被告
    身上並未查獲毒品，亦未發現有施用毒品之徵象，被告於當
    日警詢即坦承該次犯行，嗣尿液檢驗結果亦呈甲基安非他命
    陽性，因而查獲一節，有被告之警詢筆錄、本院辦理刑事案
    件電話紀錄查詢表、濫用藥物檢驗報告在卷可憑（見警二卷
    第3頁、簡上卷第40頁），可見被告製作警詢筆錄時，警員
    僅係單純主觀懷疑被告有施用毒品，並無合理懷疑之確切根
    據，亦尚未得知驗尿結果，是其於警詢時坦承上開施用甲基
    安非他命情節，無異在犯罪未被發覺之前，向職司犯罪偵查
    之公務員告知其犯罪，揆諸上開說明，自已該當刑法第62條
    前段自首之要件，且縱其於自首後，於本院審理中復改口否
    認犯行，仍無礙其自首之效力，爰依刑法第62條前段規定，
    減輕其刑。
三、原審就犯罪事實一(一)部分，認被告罪證明確，並審酌其前因
    施用毒品案件經觀察、勒戒2次後，猶未思積極戒毒，再犯
    本件施用第二級毒品犯行，惟念施用毒品乃自戕行為，對社
    會造成之危害尚非直接甚鉅，前有施用第二級毒品之前科，
    為法院分別判處有期徒刑2月、3月、3月，有臺灣高等法院
    被告前案紀錄表在卷可查，另斟酌其生活狀況為小康，智識
    程度為大學肄業及犯後坦承犯行等情狀，依刑事訴訟法第44
    9條第1項前段、第3項、第454條第2項，毒品危害防制條例
    第10條第2項、刑法第11條前段、第41條第1項前段，刑法施
    行法第1條之1第1項，逕以簡易判決量處被告有期徒刑4月，
    併諭知如易科罰金，以新臺幣1000元折算1日，其認事用法
    均無違誤，量刑亦稱妥適，被告上訴意旨指摘原判決此部分
    量刑過重，為無理由，應予駁回。
四、原審另就犯罪事實一(二)部分，予以論罪科刑，固非無見，惟
    被告此部分構成自首，業如前述，原審漏未審酌適用該條文
    ，容有未合。被告上訴否認此部分犯行，雖無理由，但原判
    決既有上開可議之處，自應由本院將此部分及其定執行刑部
    分均撤銷改判。爰審酌被告有如上所述施用毒品而經觀察勒
    戒、法院判處罪刑之紀錄，仍不知悔改，再犯本次施用毒品
    犯行，實屬不該，然念其行為尚未危害他人，暨被告經警盤
    查即同意採尿送驗並自首犯罪等一切情狀，量處有期徒刑3
    月，並諭知易科罰金之折算標準，再與上開駁回上訴部分所
    處有期徒刑4 月，合併定其應執行刑及諭知易科罰金之折算
    標準，以資儆懲。
據上論斷，應依刑事訴訟法第455條之1第1項、第3項、第368條
、第369條第1項前段、第364條、第299條第1項前段，毒品危害
防制條例第10條第2項，刑法第11條前段、第62條前段、第41條
第1項前段、第51條第5款，判決如主文。
本案經檢察官黃世勳到庭執行職務。
中    華    民    國    99    年    12    月    22    日
                  刑事第十三庭審判長法  官  黃蕙芳
                                    法  官  陳采葳
                                    法  官  陳筱雯
以上正本證明與原本無異。
不得上訴。
中    華    民    國   100    年    12    月    22    日
                                    書記官  陳建琪
附錄本案論罪科刑法條：
毒品危害防制條例第10條第2項
施用第二級毒品者，處 3 年以下有期徒刑。

司法院資訊處製作；財團法人民間司法改革基金會備份。
